【裁判字號】    89,台上,1398
【裁判日期】    890316
【裁判案由】    違反麻醉藥品管理條例
【裁判全文】
最高法院刑事判決                              八十九年度台上字第一三九八號
    上  訴  人  乙○○
                甲○○
右上訴人等因違反麻醉藥品管理條例案件，不服台灣高等法院中華民國八十八年十一
月二十三日第二審判決（八十八年度上訴字第二四二一號，起訴案號：台灣新竹地方
法院檢察署八十六年度偵字第九六五○號），提起上訴，本院判決如左：
    主  文
原判決撤銷，發回台灣高等法院。
    理  由
本件原判決認定上訴人乙○○原為供己施用，於民國八十六年十一月十一日，在新竹
市○○路，以新台幣（下同）四萬五千元之代價，向黃文燦（另案處理）購入重十六
公克之安非他命一包。嗣警方於同月十三日十七時許，查獲張智竣（業經判決免刑確
定）施用安非他命犯行，經張智竣向警員供稱所施用之安非他命係向上訴人甲○○購
得云云。警方乃授意張智竣以呼叫器，向甲○○佯稱有人欲以六萬五千元之代價，購
買半兩安非他命等語，並約定於新竹市○○○路箱根汽車旅館交易。於同日二十三時
許，甲○○依約前來。甲○○即表示要先見錢，始同意交易。斯時喬裝買主之警員陳
孝保遂拿出現款，供甲○○確認。甲○○確認買主有帶錢，即以幫助乙○○非法出售
安非他命予張智竣之犯意，用電話通知乙○○攜帶安非他命，至箱根汽車旅館交易。
於翌日凌晨零時三十分許，乙○○竟起意非法出賣安非他命營利，即帶其向黃文燦所
購得原為供自己施用之安非他命一包（驗餘淨重十三點六六公克），前來箱根汽車旅
館，欲賣給張智竣六萬五千元牟利。經埋伏之警員查獲，扣得該包安非他命，致其非
法出賣安非他命之行為未遂等情。因而撤銷第一審判決，改判論處乙○○非法販賣化
學合成麻醉藥品未遂（累犯）罪刑，及甲○○幫助非法販賣化學合成麻醉藥品未遂（
累犯）罪刑，固非無見。
惟查：(一)從犯係從屬於正犯而成立，從犯之正犯本有犯罪之意思，並非因從犯之幫助
而後有犯意。原判決事實欄記載乙○○原為供己施用，而購入上開安非他命。嗣因警
方授意張智竣，向甲○○佯稱有人欲以六萬五千元之代價，購買半兩安非他命。甲○
○依約定前往箱根汽車旅館，確認買主有帶錢。乃以幫助乙○○非法出賣安非他命之
犯意，用電話通知乙○○攜帶安非他命，前往箱根汽車旅館交易。其後乙○○始起意
非法出賣安非他命營利，攜帶前開安非他命前往，欲賣給張智竣時，為警查獲而未遂
等情。似謂乙○○本無非法出賣安非他命營利之犯意，係因甲○○先有犯罪之意思後
，經通知乙○○，乙○○始起意非法出賣安非他命營利，則如何就甲○○論以從犯﹖
仍非無疑。乃原判決就此並未詳實論述，即遽就甲○○論以幫助非法販賣化學合成麻
醉藥品未遂罪，自有理由不備之違誤。(二)檢察官起訴意旨略稱乙○○意圖得利而以四
萬五千元向黃文燦販入十六公克之安非他命。除供自己吸用外，亦準備隨時用以轉售
得利。係指乙○○意圖販賣而販入安非他命，觸犯販賣化學合成麻醉藥品罪刑。第一
審判決亦同此認定。原判決撤銷第一審判決，改判認定乙○○購入安非他命原係供己
吸用，但未說明其認定之依據及理由，亦嫌理由不備。(三)依刑法第四十七條之規定，
累犯之成立，必須曾受有期徒刑之執行完畢，或受無期徒刑或有期徒刑一部之執行而
赦免後，五年以內再犯有期徒刑以上之罪者，始足當之。所謂執行完畢，如係經假釋
出獄者，須在無期徒刑假釋後滿十五年，或在有期徒刑所餘刑期內未經撤銷假釋者，
其未執行之刑，始得以已執行論。如其為二以上徒刑併執行者，假釋所定最低應執行
之期間，合併計算之；其所餘刑期，亦應合併計算，此觀刑法第七十九條第一項前段
、第七十九條之一第一項、第三項之規定甚明。是以，在二以上有期徒刑合併執行之
情形，經許其假釋出獄者，不論假釋出獄前所執行之期間是否已逾其中任一罪之刑期
，在假釋期間內均應認為尚未執行完畢；斯時，若再犯有期徒刑以上之罪，自不得論
以累犯。本件由卷附之乙○○前科資料以觀，其於八十一年間因犯賭博罪，經原審法
院判處有期徒刑七月。又於八十一年、八十二年間先後犯違反麻醉藥品管理條例罪，
分別經台灣新竹地方法院判處有期徒刑七月，及有期徒刑五年十月，經定執行刑為有
期徒刑六年三月。上開二徒刑似係合併執行，自八十二年三月二十六日入監執行，於
八十四年八月十日假釋出監，至八十八年十一月十六日始假釋期滿（見偵查卷第五二
至五四頁）。乃原審疏未調查審酌乙○○所犯上開二徒刑合併執行之情形，即遽謂乙
○○於八十一年間因犯賭博罪，所處有期徒刑七月，已於八十二年十月二十四日執行
完畢，再犯本罪，而成立累犯，難謂已盡調查能事。上訴意旨雖未指摘及此，但為本
院得依職權調查之事項，應認有發回更審之原因。
據上論結，應依刑事訴訟法第三百九十七條、第四百零一條，判決如主文。
中      華      民      國    八十九    年      三      月     十六     日
                              最高法院刑事第八庭
                                  審判長法官  吳  雄  銘
                                        法官  池  啟  明
                                        法官  石  木  欽
                                        法官  郭  毓  洲
                                        法官  吳  三  龍
      右正本證明與原本無異
                                              書  記  官
中      華      民      國    八十九    年      三      月    二十三    日


司法院資訊處製作；財團法人民間司法改革基金會備份。
